臺灣高等法院刑事判決
109年度上易字第2151號
上  訴  人    
即  被  告  林虹妤



選任辯護人    徐佩琪律師(法扶律師)          
上列上訴人即被告因違反就業服務法案件，不服臺灣基隆地方法
院一０九年度易字第三二九號，中華民國一０九年九月廿四日第一
審判決（起訴案號：臺灣基隆地方檢察署一０九年度偵字第一八
七０號），提起上訴，本院判決如下：
    主  文
原判決撤銷。
林虹妤犯意圖營利而媒介外國人非法為他人工作罪，累犯，處拘
役伍拾日，如易科罰金，以新臺幣壹仟元折算壹日。
未扣案犯罪所得新臺幣貳萬壹仟叁佰元沒收，如全部或一部不能
沒收或不宜執行沒收時，追徵其價額。　
　　事實及理由
一、經本院審理結果，認第一審以上訴人即被告林虹妤違反就業
    服務法第四十五條規定，犯同法第六十四條第二項之媒介外
    國人非法工作罪，依累犯規定，判處拘役五十日，並諭知易
    科罰金之折算標準，除不為沒收有誤部分應予為如下之更正
    、補充說明外，餘認事用法及量刑均無不當，應予維持，並
    引用第一審判決書記載之事實、證據及理由（如附件）。
二、被告上訴意旨略以：本案其僅先後為林瓏介紹看護張映應、
    王金葉及於本案阮氏丁被查獲後另經由高氏蘭介紹阮氏花看
    護林瓏之祖母林碧霞，但其不識亦未介紹阮氏丁。且林瓏於
    原審結證：不知阮氏花是被告叫的，因她沒有跟我接觸；阮
    氏丁於調查時亦證稱：不知仲介真實姓名，亦無她的聯絡資
    訊等語．均足證本案非被告介紹。退步言，如仍認係被告介
    紹，則被告前係因犯傷害罪遭判決，與本案保護法益及犯罪
    情節均不同，原判決依累犯加重有誤，請求減輕其刑云云。
三、經查，本案非法看護阮氏丁看護雇用人林瓏證稱：本案其為
    祖母於基隆長庚醫院、署立醫院及返家後雇用看護，均是經
    由被告仲介，被告先後介紹三位看護，依序是張映應、台籍
    「阿芬」及越籍「阿珍」（即阮氏丁）；被告於偵查中先稱
    不記得有為林瓏介紹看護，後坦稱，其均係經由高氏蘭轉介
    ，非直接介紹，只是互相叫來叫去，未獲利。嗣於原審則稱
    有先後介紹張映應及另一台籍看護，之後即未再介紹看護予
    林瓏（易卷第三四頁審判筆錄）；嗣改稱於阮氏丁遭查獲後
    ，經由高氏蘭又介紹一越籍阮氏花予林瓏，工作八天（同上
    第四０頁筆錄），乃先後不一，已有可議，復無法提出高氏
    蘭資料供查。又證人林瓏與被告於原審對質詰問，更說明因
    其祖母須人看護，為能前後銜接，於「阿芬」稱無法繼續看
    護時，其即要求被告於找到人接手後，前看護「阿芬」才可
    離職，嗣於被告介紹之「阮氏丁」到後，其還詢問「阿芬」
    你們公司叫來的ok嗎?阿芬稱都OK才離開，另亦應被告要求
    於付看護薪水時，傳LINE通知被告俾使其向看護收仲介 費
    ；合於看護仲介之需求及前後確須銜接之商情，是足認被告
    僅否認「阮氏丁」為其仲介一節，顯係空言卸飾之詞，要無
    足採。參以，被告自承其所介紹予林瓏之看護，均係抽取每
    日一百元之仲介費，於醫院看護期間，係每五日結帳抽取，
    亦與證人林瓏所證抽取之仲介費均相一致，乃林瓏所證應堪
    採信，被告媒介越籍「阮氏丁」為非法看護，可堪認定。原
    審據以論罪科刑，即無違誤，被告上訴以阮氏丁未指證其真
    實姓名及與本案無關之林瓏稱不知阮氏丁被查獲後，再雇用
    之越籍「阿歡」為其經由高氏蘭轉介，指摘原判決採證有誤
    ，乃無理由。
四、另本案被告於一０六年方執行徒刑三月之易科罰金完畢，於
    五年內再犯有期徒刑以上之本案，係屬累犯，原審以被告犯
    罪情節，不量處最低法定刑，依司法院釋字第七七五號解釋
    意旨，為最低本刑之加重，並審酌被告所為易造成主管機關
    管理外籍移工之漏洞，並損及本國國民就業權益，及被告否
    認犯行，犯後態度不佳，暨其學經歷及家庭生活狀況等一切
    情狀，量處拘役五十日，並諭知易科罰金之折算標準，亦屬
    妥適。被告上訴指摘累犯加重量刑不當，亦無理由。
五、末查，如上所述，被告自承其仲介看護予林瓏，係按日收取
    一百元仲介費，於阮氏丁遭查獲後，再仲介予林瓏之阮氏花
    工作之八日，亦收取八百元仲介費一情，核與證人林瓏證陳
    ：其祖母住院時看護費是五天結算一次，被告告以直接將費
    用付予看護，他會另與看護結算。祖母在醫院時，其曾詢問
    阮氏丁有無給付被告仲介費，阮氏丁稱均有給，嗣祖母返家
    後仍由阮氏丁看護，但改為每月廿日給付月薪三萬四千元，
    阮氏丁稱跟公司(指被告)說，且同有給被告仲介費，前位台
    籍阿芬亦知情等語相符。是被告於仲介阮氏丁予林瓏任其祖
    母住院或返家看護期間，均有抽取每日一百元仲介費營利，
    可堪認定。乃本案被告因仲介阮氏丁之所得，即阮氏丁自一
    ０八年二月十五日開始任看護日起，至同年十月十五日遭查
    獲止，再依最有利於被告之扣除：阮氏丁前開受雇期間曾休
    假五天；及因遭查獲收容十月份薪水尚未發放（易卷第四０
    頁審判筆錄)，被告可能無法抽取費用之日數，即計算二月
    十五日至九月廿日(二百十八天)，再扣除休假五日，每日一
    百元計算被告所得，應為二萬一千三百元(100x(218-5)=21,
    300)。原判決既認被告確有非法媒介外國人工作之犯行，復
    認被告自承媒介每天仲介費一百元，但又以被告否認本案犯
    罪，即認無證據認被告確有獲犯罪對價，而不生所得應予沒
    收問題，前後矛盾，自無足採。
六、綜上，本案被告上訴雖均無理由，惟原判決對被告於本案犯
    罪所得之沒收部分，採證論理有誤，自屬無可維持，仍應由
    本院撤銷改判，並就被告所得依法為主文所示之沒收追徵之
    宣告，以符法制。　
七、據上論斷，應依刑事訴訟法第三百六十九條第一項前段、第
    三百六十四條、第三百七十三條，刑法第三十八條之一第一
    項前段、第三項，判決如主文。
本案經檢察官林秀敏到庭執行職務。
中　　華　　民　　國　　110 　年　　2 　　月　　4 　　日
　　　　　　　　　刑事第四庭審判長法　官  陳筱珮
　　　　　　　　　　　            法　官  吳元曜
　　　　　　　　　                法　官  陳玉雲
以上正本證明與原本無異。
不得上訴。
                                  書記官  蔡麗春
中　　華　　民　　國　　110 　年　　2 　　月　　4 　　日

附錄：本案論罪科刑法條全文
就業服務法第45條
（媒介外國人之禁止）
任何人不得媒介外國人非法為他人工作。

就業服務法第64條
（罰則）
違反第45條規定者，處新臺幣10萬元以上50萬元以下罰鍰。五年
內再違反者，處1年以下有期徒刑、拘役或科或併科新臺幣60萬
元以下罰金。
意圖營利而違反第45條規定者，處3年以下有期徒刑、拘役或科
或併科新臺幣120萬元以下罰金。
法人之代表人、法人或自然人之代理人、受僱人或其他從業人員，因執行業務違反第45條規定者，除依前二項規定處罰其行為人外，對該法人或自然人亦科處各該項之罰鍰或罰金。